臺灣屏東地方法院刑事判決
111年度金簡上字第7號
上  訴  人  
即  被  告  宋向勻


上列被告因違反洗錢防制法等案件，不服本院中華民國111年4月
29日111年度金簡字第69號第一審刑事簡易判決（起訴案號：110
年度偵字第7063、8824號，移送併辦案號：111年度偵字第1768
號），提起上訴，本院管轄之第二審合議庭判決如下：
　　主      文
上訴駁回。
　　事實及理由
一、第二審判決書，得引用第一審判決書所記載之事實、證據及
    理由，對案情重要事項第一審未予論述，或於第二審提出有
    利於被告之證據或辯解不予採納者，應補充記載其理由。刑
    事訴訟法第373條定有明文。又對於簡易判決有不服者，得
    上訴於管轄之第二審地方法院合議庭，並準用第三編第一章
    及第二章除第361條以外之規定，觀之刑事訴訟法第455條之
    1第1項、第3項亦明。
二、本案經本院合議庭審理結果，認原審以上訴人即被告乙○○（
    下稱被告）如原審簡易判決書附表編號1、3所示犯行，均係
    犯刑法第30條第1項前段、洗錢防制法第14條第1項之幫助一
    般洗錢罪暨刑法第30條第1項前段、第339條第1項之幫助詐
    欺取財罪；如原審簡易判決附表編號2所示犯行，係犯刑法
    第30條第1項前段、洗錢防制法第14條第2項、第1項之幫助
    一般洗錢未遂罪暨刑法第30條第1項前段、第339條第1項之
    幫助詐欺取財罪，並認被告係以一行為觸犯前揭各罪，為異
    種想像競合犯，依刑法第55條前段規定，從一重之幫助一般
    洗錢罪處斷，又因被告於審判中自白犯罪，且為幫助犯，依
    洗錢防制法第16條第2項、刑法第30條第2項、第70條規定，
    遞減輕其刑，判處被告有期徒刑3月，併科罰金新臺幣（下
    同）1萬元，罰金如易服勞役，以1,000元折算1日。復就沒
    收部分說明因被告未實際取得犯罪所得，不予宣告沒收或追
    徵。核其認事用法，俱無違誤，量刑亦以行為人之責任為基
    礎，審酌刑法第57條各款所列情形，為科刑輕重標準之綜合
    考量，堪認允洽，應予維持，除證據部分補充被告於本院審
    理時之自白，理由部分補充論述證據能力及駁回上訴之理由
    ，餘均引用本院第一審刑事簡易判決書記載之犯罪事實、證
    據及理由（如附件）。
三、檢察官及被告於本院上訴審就本判決所引用之傳聞證據，均
    明示同意有證據能力，本院認此等傳聞證據之取得均具備任
    意性、合法性，其內容與本件待證事實具有關聯性，合於一
    般證據之採證基本條件，以之作為證據，均屬適當，依刑事
    訴訟法第159條之5第1項規定，皆有證據能力。　　
四、上訴論斷之理由
　㈠被告上訴意旨略以：被告對於帳戶遭詐欺集團作為人頭帳戶
    一事，願承擔疏失，惟因家中尚有5歲之未成年女兒及高齡8
    0餘歲外公需扶養，請求予以緩刑自新或易科罰金之機會等
    語。
　㈡量刑係法院就繫屬個案犯罪之整體評價，為事實審法院得依
    職權自由裁量之事項。量刑判斷當否之準據，應就判決之整
    體觀察為綜合考量，不可摭拾其中片段，遽予評斷。即就個
    案量刑審酌之情狀為整體綜合之觀察，苟係以行為人之責任
    為基礎，並已斟酌刑法第57條各款所列情狀，基於刑罰目的
    性之考量、刑事政策之取向，以及行為人刑罰感應力之衡量
    等因素為之觀察，倘其刑之量定並未逾越公平正義之精神，
    客觀上亦不生量刑畸重之裁量權濫用，自不得任意指摘為違
    法。又在同一犯罪事實與情節，如別無其他加重或減輕之原
    因，下級審法院量定之刑，亦無過重或失輕之不當情形，則
    上級審法院對下級審法院之職權行使，原則上應予尊重（最
    高法院85年度台上字第2446號判決、106年度台上字第1930
    號判決意旨參照）。
　㈢原審以本案事證明確，認被告係犯刑法第30條第1項前段、洗
    錢防制法第14條第1項之幫助一般洗錢罪、同法第14條第2項
    、第1項之幫助一般洗錢未遂罪及刑法第30條第1項前段、第
    339條第1項之幫助詐欺取財罪。一般洗錢罪之法定刑為「七
    年以下有期徒刑，併科新臺幣五百萬元以下罰金」，另詐欺
    取財罪之法定刑為「處五年以下有期徒刑、拘役或科或併科
    五十萬元以下罰金」，原審依刑法第55條前段規定論以幫助
    一般洗錢罪，並依洗錢防制法第16條第2項及刑法第30條第2
    項規定，遞減輕其刑，原審復審酌被告所為使詐欺犯罪難以
    追查，助長他人犯罪，更徒增告訴人丙○○、丁○○及被害人甲○○尋求救濟之困難，影響社會交易信用至鉅，並致前揭告訴
    人、被害人損失非微，所為殊值非難；惟念被告犯後尚能坦
    承犯行，並據卷附臺灣高等法院被告前案紀錄表記載之被告
    前科紀錄所顯示被告素行，兼衡被告自陳之學經歷、工作及
    家庭現況等一切情狀，判處前開刑罰及諭知易服勞役之折算
    標準。經核原審在法定量刑範圍內為刑之量定，並諭知易服
    勞役之折算標準，並以前開等情及刑法第57條所列各款情形
    ，為其量刑責任之基礎，已兼顧相關有利與不利之科刑資料
    ，且原審量刑時既已將被告工作及家庭現況等節，據為量刑
    審酌依據，並於判決理由中說明甚詳，顯已就被告上訴意旨
    所指尚有家人待扶養等語，充分評價；至如原審簡易判決書
    附表編號2所示告訴人丁○○所匯款項，因未遭詐欺集團提領
    ，並經銀行於111年7月6日退還，告訴人丁○○即具狀撤回其
    告訴等情，有告訴人丁○○所提撤回告訴狀在卷可證，原審雖
    未及審酌此情，且未就被告此部分所犯幫助一般洗錢未遂罪
    之未遂減刑事由，併於量刑時審酌，惟考量告訴人丁○○取回
    遭詐騙款項，並非因被告事後有何彌補行為，尚無從據為被
    告有利之量刑因子，且就此事由與原審量刑所據前揭理由為
    整體綜合觀察，尚難認原審就本案犯罪事實與情節量處之刑
    ，有何明顯過重或失輕之不當。從而，原審量刑要無逾越法
    定刑度，或濫用自由裁量權限之違法或罪刑顯不相當之處，
    罰當其罪，應予維持。
　㈣綜上，原審認事用法並無不當，量刑亦屬妥適，被告上訴意
    旨仍執前詞，對於原審量刑職權之適法行使指摘欠當，並無
    理由，應予駁回。又按刑法第41條第1項規定：「犯最重本
    刑為五年以下有期徒刑以下之刑之罪，而受六月以下有期徒
    刑或拘役之宣告者，得以新臺幣一千元、二千元或三千元折
    算一日，易科罰金。」經查，被告上訴意旨所指希望能易科
    罰金部分，因被告本案所犯前揭各罪間具想像競合關係，從
    重論以幫助一般洗錢罪，該罪之法定刑為「七年以下有期徒
    刑，併科新臺幣五百萬元以下罰金」，即非屬「最重本刑為
    五年以下有期徒刑以下之刑」之罪，是被告前揭犯罪，雖經
    原審宣告6月以下有期徒刑，仍不符刑法第41條第1項前段所
    定得易科罰金之要件，被告上訴意旨所指前情，於法不合，
    惟於刑之執行時，依刑法第41條第3 項之規定，得聲請易服
    社會勞動，均附此敘明。
五、宣告緩刑與否，核屬法院得依職權裁量之事項，法院除審查
    被告是否符合緩刑之法定要件外，仍應就被告有以暫不執行
    其刑為適當之情形，亦即應就被告有無再犯之虞，及能否由
    於刑罰之宣告而策其自新等情，加以審酌；如無濫用裁量權
    之情形，即不能任意指為違法（最高法院103年度台上字第2
    366號判決參照）。被告上訴請求宣告緩刑等語。惟查，被
    告於103年間亦曾因詐欺案件，經本院以103年度簡字第106
    號判決判處有期徒刑，並定應執行有期徒刑5月確定，竟未
    經警惕，再犯本案相同罪質之犯罪，應認尚不宜予被告緩刑
    宣告，原審未予宣告緩刑，即無不當。被告上訴請求宣告緩
    刑，尚非有理。
據上論斷，應依刑事訴訟法第455 條之1 第1 項、第3 項、第36
8 條、第373 條，判決如主文。
本案經檢察官陳建州提起公訴、檢察官盧惠珍移送併辦，檢察官
廖維中到庭執行職務。
中　　華　　民　　國　　111 　年　　8 　　月　　15　　日

                  刑事第四庭  審判長法  官  黃柏霖
　　　　　　　　　                 
　　　　　　　　　                  法  官  林敬超
　　　　　　　　　 
　　　　　　　　　                  法  官  錢毓華
以上正本證明與原本無異。
不得上訴。
中　　華　　民　　國　　111 　年　　8 　　月　　16　　日
                                    書記官  黃振法
附錄本案論罪科刑法條：洗錢防制法第14條第1項、第2項，刑法
第339條第1項。
洗錢防制法第14條第1 項、第2 項
有第二條各款所列洗錢行為者，處7 年以下有期徒刑，併科新臺
幣5 百萬元以下罰金。
前項之未遂犯罰之。
中華民國刑法第339 條第1 項
意圖為自己或第三人不法之所有，以詐術使人將本人或第三人之
物交付者，處5 年以下有期徒刑、拘役或科或併科50萬元以下罰
金。
附件：臺灣屏東地方法院刑事簡易判決111年度金簡字第69號1份
      。
========================================================
【附件】
臺灣屏東地方法院刑事簡易判決
111年度金簡字第69號
公　訴　人　臺灣屏東地方檢察署檢察官
被　　　告　乙○○　

上列被告因洗錢防制法等案件，經檢察官提起公訴（110年度偵
字第7063、8824號）及移送併辦（111年度偵字第1768號），經
被告自白犯罪，本院合議庭認宜以簡易判決處刑（本院原受理案
號：111年度金訴字第84號），爰不經通常審理程序，裁定由受
命法官獨任逕以簡易判決處刑如下：
    主      文
乙○○幫助犯洗錢防制法第十四條第一項之一般洗錢罪，處有期
徒刑參月，併科罰金新臺幣壹萬元，罰金如易服勞役，以新臺幣
壹仟元折算壹日。
    事實及理由
一、乙○○能預見提供銀行帳戶予他人使用，極有可能遭詐欺集團
    利用作為人頭帳戶，便利詐欺集團用以向他人詐欺款項，且
    受詐欺人匯入款項遭提領後，即產生遮斷資金流動軌跡而逃
    避國家追訴、處罰之效果，仍基於幫助詐欺取財、幫助洗錢
    之不確定故意，於民國110年4月22日22時26分許，將其所申
    設之台新國際商業銀行（下稱台新銀行）帳號000000000000
    00號帳戶（下稱台新帳戶）網路銀行之帳號及密碼，透過通
    訊軟體LINE傳送予真實姓名年籍不詳，自稱「Mia」、「俊
    」之成年人。嗣某詐欺集團成年成員（無證據證明尚未滿18
    歲或超過3人以上）取得台新帳戶網路銀行之帳號及密碼後
    ，即共同意圖為自己不法之所有，基於詐欺取財、洗錢之犯
    意聯絡，為如附表所示之詐欺取財犯行，如附表編號1、3所
    示款項，均遭詐欺集團成員轉出殆盡（如附表編號2所示款
    項，因及時圈存止付致未及轉出或提領成功），其等以此方
    式製造資金斷點，而將詐欺贓款置於詐欺集團實質控制並掩
    飾、隱匿詐欺所得贓款之去向及所在。嗣經如附表所示之人
    察覺遭詐欺而報警處理，始悉上情。案經丙○○訴由臺北市政
    府警察局信義分局轉由屏東縣政府警察局潮州分局、丁○○訴
    由新竹市警察局第一分局報告臺灣屏東地方檢察署（下稱屏
    東地檢署）檢察官偵查起訴；另經臺中市政府警察局第五分
    局報告屏東地檢署檢察官偵查後，移送併案審理。
二、前揭犯罪事實，業據被告乙○○於本院準備程序中坦承不諱，
    核與證人即告訴人丙○○、丁○○，證人即被害人甲○○於警詢時
    之證述大致相符，並有台新銀行110年6月21日台新作文字第
    11014425號函暨所附台新帳戶資料及交易明細表、被告之虛
    擬帳號註冊資料及加值提領交易明細表、通訊軟體LINE對話
    紀錄擷圖、內政部反詐騙諮詢專線紀錄表、國內匯款申請書
    、手機通聯紀錄翻拍照片、受理詐騙帳戶通報警示簡便格式
    表、金融機構聯防機制通報單、受理各類案件紀錄表、彰化
    銀行匯款回條聯、遠東商業銀行股份有限公司111年3月29日
    遠銀詢字第1110001286號函等件在卷可稽，堪認被告上開任
    意性自白核與客觀事實相符，可以採信。故本案事證明確，
    被告犯行堪以認定，自應依法論科。
三、論罪科刑
  ㈠被告提供台新帳戶資料供他人使用，使詐欺取財正犯對如附
    表所示之告訴人及被害人施用詐術後，得利用上開銀行帳戶
    作為受領詐欺所得贓款匯入之人頭帳戶，並成功轉出如附表
    編號1、3所示款項，使該等詐欺所得於遭提領後之去向不明
    ，形成金流斷點（至如附表編號2所示之款項，因及時圈存
    止付致未及轉出或提領成功，尚未發生製造金流斷點，遮掩
    詐欺犯罪所得去向、所在之結果而洗錢未遂），是被告固未
    直接實行詐欺取財、掩飾、隱匿犯罪所得之構成要件行為，
    然其所為的確對犯罪集團成員遂行詐欺取財、掩飾或隱匿犯
    罪所得資以助力，利於詐欺取財及洗錢之實行，惟被告單純
    提供上開帳戶資料供人使用之行為，尚不能與逕向告訴人施
    以詐欺、提領贓款之洗錢行為等視，亦無證據證明被告曾參
    與詐欺取財、洗錢犯行之構成要件行為，或與實行詐欺取財
    、洗錢犯行之人有犯意聯絡，僅係對於該實行詐欺取財、洗
    錢犯行之人資以助力，自應論以幫助犯。
  ㈡核被告所為，係犯刑法第30條第1項、洗錢防制法第14條第1
    項之幫助一般洗錢罪（如附表編號1、3部分）暨刑法第30條
    第1項、洗錢防制法第14條第2項、第1項之幫助一般洗錢未
    遂罪（如附表編號2部分），及刑法第30條第1項、第339條
    第1項之幫助詐欺取財罪。
  ㈢被告將台新帳戶資料提供予詐欺集團，用以詐取如附表所示
    之人之財物，係以客觀上之1個幫助行為，幫助他人侵害不
    同被害人之財產法益，屬一行為觸犯數個幫助詐欺取財、幫
    助一般洗錢既未遂罪之同種想像競合犯，又被告以上開1個
    幫助行為，幫助詐欺集團遂行詐欺取財罪、一般洗錢既未遂
    罪之犯行，因而同時該當幫助詐欺取財罪、幫助一般洗錢既
    未遂罪，為異種想像競合犯，應依同法第55條前段規定，從
    一重論以幫助一般洗錢罪。至屏東地檢署111年度偵字第176
    8號移送併辦之犯罪事實，因與本案有想像競合之裁判上一
    罪關係，本院自得併予審理，附此敘明。
  ㈣洗錢防制法第16條第2項規定：「犯前2條之罪，在偵查或審
    判中自白者，減輕其刑。」經查，被告就本案犯罪事實，已
    於本院審判中坦承不諱，是就其所犯幫助一般洗錢罪，依上
    開規定，減輕其刑。又被告以幫助之意思，參與構成要件以
    外之行為，為幫助犯，情節顯較實行犯罪構成要件之正犯為
    輕，依刑法第30條第2項規定減輕其刑。被告既有上開各減
    輕其刑之事由，爰依刑法第70條規定遞減之。
  ㈤爰審酌被告所為使詐欺犯罪難以追查，助長他人犯罪，更徒
    增告訴人及被害人尋求救濟之困難，影響社會交易信用至鉅
    ，並致告訴人及被害人損失非微，所為殊值非難；惟念其犯
    後尚能坦承犯行，並考量其前科紀錄（見卷附臺灣高等法院
    被告前案紀錄表），兼衡被告自陳為高職畢業之智識程度，
    現從事臨時工，每月收入約新臺幣（下同）8,000元，未婚
    、有1名未成年子女之生活經濟狀況（本院卷第80頁）等一
    切情狀，量處如主文所示之刑，並就併科罰金部分，依刑法
    第42條第3項前段規定，諭知易服勞役之折算標準。
四、被告於本院準備程序中供稱：提供帳戶後我沒有收到報酬等
    語（本院卷第78頁），且依本案卷內證據資料內容，並無證
    據證明被告上開幫助犯行有取得任何犯罪所得，亦無從認定
    被告有分得詐欺所得之款項，是被告就本案既無不法利得，
    自無犯罪所得應予宣告沒收或追徵之問題，爰不予宣告沒收
    或追徵其價額，附此說明。
五、依刑事訴訟法第449條第2項、第3項、第454條第1項，逕以
    簡易判決處刑如主文。
六、如不服本判決，得自收受送達之日起20日內，向本院提起上
    訴狀，上訴於本院合議庭。
本案經檢察官陳建州提起公訴，檢察官盧惠珍移送併案審理，檢
察官曾馨儀到庭執行職務。
中    華    民    國   111   年    4    月      29    日
                  簡易庭      法  官  王曼寧
以上正本證明與原本無異。
如不服本件判決，得於判決書送達之日起20日內，以書狀敘述理
由(須附繕本)，向本庭提出上訴。
中　　華　　民　　國　　111 　年　　4 　　月　　29　　日
                              書記官  李季鴻
附錄本判決論罪科刑法條：
刑法第339條
意圖為自己或第三人不法之所有，以詐術使人將本人或第三人之
物交付者，處5年以下有期徒刑、拘役或科或併科50萬元以下罰
金。
以前項方法得財產上不法之利益或使第三人得之者，亦同。
前2項之未遂犯罰之。
洗錢防制法第2條
本法所稱洗錢，指下列行為：
一、意圖掩飾或隱匿特定犯罪所得來源，或使他人逃避刑事追訴
    ，而移轉或變更特定犯罪所得。
二、掩飾或隱匿特定犯罪所得之本質、來源、去向、所在、所有
    權、處分權或其他權益者。
三、收受、持有或使用他人之特定犯罪所得。
洗錢防制法第14條
有第2條各款所列洗錢行為者，處7年以下有期徒刑，併科新臺幣
5百萬元以下罰金。
前項之未遂犯罰之。
前2項情形，不得科以超過其特定犯罪所定最重本刑之刑。
附表：
編號 告訴人/被害人 匯款時間  匯款金額（新臺幣） 詐欺方式 備註 1 丙○○ 110年5月14日12時14分許 40萬元 詐欺集團成年成員於110年5月14日9時58分許，撥打電話予丙○○，佯稱為其外甥女，因急需用錢欲借款云云，致丙○○陷於錯誤，依指示於左列時間，匯款左列金額至台新帳戶。 即起訴書附表編號1。 2 丁○○ 110年5月14日14時11分許（起訴書記載為13時21分許，業經公訴檢察官當庭更正） 30萬元 詐欺集團成年成員於110年5月14日9時許，撥打電話予丁○○，佯稱為其外甥，需要借款云云，致丁○○陷於錯誤，依指示於左列時間，匯款左列金額至台新帳戶。 即起訴書附表編號2。 3 甲○○ 110年5月14日12時18分許（併辦意旨書記載為11時42分許，業經公訴檢察官當庭更正） 35萬元 詐欺集團成年成員於110年5月12日15時許，撥打電話予甲○○，佯稱為其女，需要借款投資房地產云云，致甲○○陷於錯誤，依指示於左列時間，匯款左列金額至台新帳戶。 即併辦意旨書犯罪事實欄。